臺灣高雄地方法院刑事判決
111年度訴字第54號
公  訴  人  臺灣高雄地方檢察署檢察官
被      告  唐楚華




上列被告因傷害等案件，經檢察官提起公訴（110年度偵字第143
81號）本院判決如下：
    主  文
唐楚華犯傷害罪，累犯，處拘役伍拾日，如易科罰金，以新臺幣
壹仟元折算壹日。
被訴毀損部分，公訴不受理。
    事  實
一、唐楚華於民國110年3月27日19時32分許，至黃煇雄所經營位
    在高雄市○○區○○○路0○0號 「皇家洗鞋店」欲洗鞋，因故與
    黃煇雄發生口角，竟基於公然侮辱、傷害之犯意，在上開不
    特定多數人得以共見共聞之店面，公然以「你娘臭機掰、囂
    張你娘卡好、你跛腳」(臺語)等語辱罵黃煇雄，足以貶損黃
    煇雄之人格及社會評價，接著以右手拿起桌上之釘書機朝向
    黃煇雄之左臉部位揮打，致黃煇雄受有左臉及左後枕（起訴
    書誤載為右後枕）疼痛、頭暈之傷害。
二、案經黃煇雄訴由高雄市政府警察局苓雅分局移送臺灣高雄地
    方檢察署檢察官偵查起訴。
    理  由
甲、有罪部分：
壹、程序部分：
　　本判決下列所引用之證據，其中屬傳聞證據之部分，業據檢
    察官、被告於本院審理時均同意有證據能力（見訴字卷第12
    4至127頁），本院審酌該等具有傳聞證據性質之證據，其取
    得過程並無瑕疵，與待證事實具有關聯性，證明力非明顯過
    低，以之作為證據係屬適當，依刑事訴訟法第159條之5規定
    ，自得作為證據。其餘認定本案犯罪事實之非供述證據，並
    無證據證明係實施刑事訴訟程序之公務員違背法定程序所取
    得，依刑事訴訟法第158條之4規定反面解釋，亦應認均具有
    證據能力。
貳、實體部分：　　
一、認定犯罪事實所憑之證據及其認定之理由：
　　訊據被告唐楚華固不諱言曾於上開時、地，對告訴人黃煇雄
    辱罵「你跛腳」一詞，並有以右手持起釘書機後揮打黃煇雄
    之臉部等事實，惟否認有何公然侮辱及傷害犯行，辯稱：我
    承認有打人，但黃煇雄並未受傷，且我沒有罵三字經等語。
    經查：
　㈠被告上開不諱言之事實，除其供述外，業經證人即告訴人黃
    煇雄、證人黃羽婕於警詢及本院審理中證述明確，且有本院
    111年3月2日審理程序之勘驗筆錄暨監視錄影畫面擷取照片
    資料各1份（見訴字卷第110至119、139至174頁）在卷可按
    ，此部分事實自堪認定為真。
　㈡被告以前揭情詞為辯，是本案之爭點為：⒈被告除對黃煇雄罵
    稱「你跛腳」一詞外，是否尚有對黃煇雄辱罵「你娘臭機掰
    、囂張你娘卡好」等語？⒉被告上述揮打黃煇雄之行為，是
    否致黃煇雄受傷？本院說明得心證之理由如下：
　⒈公然侮辱部分：
　　證人即告訴人黃煇雄於警詢中證稱：當時一位唐姓客人拿鞋
    子要來洗，一開始是我女兒黃羽婕與他接洽，但我見他的語
    氣不太好，我便出面協助我女兒與該客人溝通對鞋子的觀念
    ，談話約10分鐘後，他突然情緒不穩，拿起我置於櫃臺的釘
    書機往我們店家櫃臺敲下去，我就問他幹嘛這樣摔東西，並
    請他離開，他就暴怒，以臺語辱罵我「你娘臭機掰、囂張你
    娘卡好、你跛腳」等語（見警卷第10頁），核與證人黃羽婕
    於本院審理中結證稱：本件衝突發生時我有在現場，當時被
    告有以「你娘臭機掰、囂張你娘卡好、你跛腳」等言語辱罵
    我父親等語（見訴字卷第123頁）之情節相符。且被告於警
    詢中業已供承，其當時尚有對黃煇雄罵稱：「你娘機掰」一
    語（見警卷第7頁），此對自己不利之供述，與證人黃煇雄
    、黃羽婕之前揭證詞大致相符，此部分自足認上開2名證人
    所言非虛。再者，依本院前述之勘驗筆錄記載，被告進入黃
    煇雄經營之洗鞋店後，自光碟時間第7分32秒許起，渠2人間
    對話越來越激動，並有多次將手指指向對方之舉動一情（見
    訴字卷第111頁），則在雙方當時因故發生口角衝突，且被
    告情緒激動，並有口出「你娘機掰，你跛腳」等惡言之情況
    下， 證人黃煇雄、黃羽婕證述被告尚有罵稱「囂張你娘卡
    好」乙節，應與常情無違，而堪信為真實。是以，被告除對
    黃煇雄罵稱「你跛腳」一詞外，尚有對黃煇雄辱罵「你娘臭
    機掰、囂張你娘卡好」等語之事實，堪予認定。
　⒉傷害部分：
　　本件被告確有以右手持起釘書機後揮打黃煇雄之臉部一情，
    業經論敘如上。又觀以監視錄影畫面之擷取照片可知，被告
    係揮打到黃煇雄之左臉部位，有上述擷取照片2張（見訴字
    卷第143、158頁）存卷可按；且證人黃煇雄於本院審理中證
    稱：被告是從我的脖子以上的左臉連帶整個頭部揮下去的等
    語（見訴字卷第120頁）。再者，黃煇雄係於110年3月27日2
    0時29分許，至阮綜合醫療社團法人阮綜合醫院（下稱阮綜
    合醫院）急診接受檢查及治療，經診斷結果受有左後枕疼痛
    、左臉疼痛及頭暈等傷勢（有關右手腕紅腫之傷勢部分，由
    本院不另為無罪之諭知如下述「乙」部分），且前揭左後枕
    疼痛、左臉疼痛之部分，係經醫師對患部進行觸壓且病患反
    應疼痛後，始判斷並記載等情，有阮綜合醫院之診斷證明書
    、該院111年1月26日阮醫秘字第1110000077號函暨檢附之病
    歷資料影本、驗傷照片光碟、列印自驗傷照片光碟內之傷勢
    照片等（見警卷第21頁、訴字卷第45至63、177至178頁）存
    卷足考。則從黃煇雄係於本件事發後相隔不到1小時，即至
    醫院進行驗傷並接受治療乙節，與本件案發時，具有時間上
    之密接性；又醫師係對黃煇雄進行觸壓並診斷後，始判定其
    受有上開傷勢；且被告確有持釘書機揮打到黃煇雄之左臉部
    位，以該揮擊之力道及觸及之位置，黃煇雄受有左臉暨與之
    相連延伸之左後枕部位疼痛等傷勢，並有頭暈之症狀，實與
    事理無違，而該等部位既係遭受擊打而感受疼痛，亦應係該
    處之身體內部組織有所損傷，自不得謂黃煇雄並未受傷。從
    而，被告以右手持起釘書機後揮打黃煇雄之行為，確造成黃
    煇雄受傷乙情，堪認信實。又起訴書雖記載被告係拿桌上之
    釘書機砸向黃煇雄一節，惟依本院上揭勘驗結果，被告係以
    右手持起釘書機後揮打黃煇雄之左臉部位，並未以釘書機砸
    向黃煇雄，是起訴書原記載被告為傷害犯行之方式有所誤會
    ，然因社會基本事實同一，本院自得依證據認定。
　㈢承上，被告之辯解均係事後卸責之詞，不足採認。本件事證
    明確，被告之犯行堪以認定，應依法論科。
二、論罪科刑：
　㈠論罪：
　⒈按所謂「侮辱」，係以使人難堪為目的，以言語、文字、圖
    畫或動作，表示不屑輕蔑或攻擊之意思，足以貶損個人在社
    會上所保持之人格或地位之評價。再按所謂公然二字，祇以
    不特定人或特定多數人得以共見共聞之狀況為已足，自不以
    實際上果已共見共聞為必要，司法院院字第2033號解釋、司
    法院大法官釋字第145號解釋可資參照。查：本件被告以「
    你娘臭機掰、囂張你娘卡好、你跛腳」(臺語)等語辱罵告訴
    人黃煇雄，此詞句含有輕侮、鄙視對方之意，足認被告所為
    ，已造成黃煇雄在精神上、心理上感覺難堪，並有貶抑黃煇
    雄之人格及社會評價，確為侮辱黃煇雄之言語無疑。又本件
    案發地點係在黃煇雄所經營之上述洗鞋店內，不特定之顧客
    得自由進出，揆諸前揭見解，屬不特定多數人可得共見共聞
    之狀況，而符合「公然」之要件。
　⒉核被告所為，係犯刑法第309條第1項之公然侮辱罪及同法第2
    77條第1項之傷害罪。再按刑法上一行為而觸犯數罪名之想
    像競合犯，其存在之目的，在於避免對於同一不法要素予以
    過度評價，則自然意義之數行為，得否評價為法律概念之一
    行為，應就客觀構成要件行為之重合情形、主觀意思活動之
    內容、所侵害之法益與行為間之關連性等要素，視個案情節
    依社會通念加以判斷。查，本件被告係因前往黃煇雄經營之
    前揭洗鞋店內欲洗鞋時，與黃煇雄發生口角衝突，因而以前
    揭詞語辱罵黃煇雄，並以右手持起釘書機後揮打黃煇雄，堪
    認其上開所為皆係導因於前開糾紛所為之連串舉動，為避免
    對於同一不法要素過度評價，自應認係一行為觸犯數罪名之
    想像競合犯，依刑法第55條之規定，從一重之傷害罪論處。
    起訴書認上開2罪名間，犯意各別，行為有異，應予分論併
    罰，顯有誤會。
　㈡刑之加重：
    按刑法第47條所規定累犯之加重，以受徒刑執行完畢，或一
    部之執行而赦免後，5年以內故意再犯有期徒刑以上之罪者
    ，為其要件。查：被告前因竊盜等案件，經本院以108年度
    簡字第3727號刑事判決判處應執行有期徒刑6月確定，於109
    年6月1日易科罰金執行完畢。嗣上開案件固又與他罪經本院
    以110年度聲字第879號裁定合併定應執行之刑，然參以最高
    法院104年度第6次刑事庭會議決議意旨，仍不影響上開有期
    徒刑業已執行完畢之事實。被告於受徒刑之執行完畢後，5
    年以內故意再犯本件有期徒刑以上之罪，為累犯。又按司法
    院釋字第775號解釋意旨，係指構成累犯者，不分情節，一
    律加重最低本刑，於不符合刑法第59條所定要件之情形下，
    致生行為人所受之刑罰超過其所應負擔罪責之個案，不符罪
    刑相當原則、比例原則，於此範圍內，在刑法第47條第1項
    修正前，為避免發生上述罪刑不相當的情形，法院就該個案
    應裁量是否加重最低本刑（最高法院109年度台上字第619號
    判決意旨參照）。查，本院認被告依刑法累犯規定加重其刑
    ，並無使其所受之刑罰超過其所應負擔罪責，而違反罪刑相
    當原則、比例原則之情形，又本院已於言詞辯論期日進行前
    科訊問、科刑資料調查，被告亦就科刑範圍表示意見。是綜
    合上情，本院認為被告之本案犯行，應依刑法第47條第1項
    規定加重其刑。
  ㈢科刑：　
　　本院審酌被告於前往告訴人黃煇雄經營之前揭洗鞋店時，竟
    僅因偶發之爭執，辱罵黃煇雄，並對黃煇雄為傷害犯行致黃
    煇雄受傷，且犯後未能坦認全部犯行，且遲未與黃煇雄達成
    調解或賠償黃煇雄以取得黃煇雄之諒解，其所為實應予非難
    。又考量除前述成立累犯之案件外，被告復有多件因故意犯
    罪經法院科刑之素行，有臺灣高等法院被告前案紀錄表附卷
    可按。復參酌被告為本件犯行之動機、手段、黃煇雄所受傷
    勢之輕重，兼衡以被告自述之智識程度、家庭與生活狀況（
    見訴字卷第127至128頁），暨刑法第57條各款所列一切情狀
    ，量處如主文所示之刑，並諭知易科罰金之折算標準。檢察
    官雖以被告前已多次犯傷害案件，且曾因犯傷害案件經本院
    判處有期徒刑6月確定，故對本案具體求處有期徒刑9月等語
    ，惟，本院斟酌被告之素行、本件犯行之手段、黃煇雄所受
    傷勢之輕重等上述各情，認本件量處拘役50日應屬適當。
乙、不另為無罪諭知之部分：
一、公訴意旨略以：被告於事實欄所載之時、地，尚有徒手攻擊
    黃煇雄之臉頰、頭部及拿桌上的鞋子砸向黃煇雄，並致黃煇
    雄尚受有右手腕紅腫之傷害。因認被告此部分亦涉犯刑法第
    277條第1項之傷害罪嫌。
二、按犯罪事實應依證據認定之，無證據不得認定犯罪事實；不
    能證明被告犯罪者，應諭知無罪之判決，刑事訴訟法第154
    條第2項、第301條第1項前段分別定有明文。又事實之認定
    ，應憑證據，如未能發現相當證據，或證據不足以證明，自
    不能以推測或擬制之方法，為裁判基礎；且認定犯罪事實所
    憑之證據，雖不以直接證據為限，間接證據亦包括在內，然
    而無論直接證據或間接證據，其為訴訟上之證明，須於通常
    一般之人均不致有所懷疑，而得確信其為真實之程度者，始
    得據為有罪之認定，倘其證明尚未達到此一程度，而有合理
    之懷疑存在而無從使事實審法院得有罪之確信時，即應由法
    院為諭知被告無罪之判決（最高法院40年台上字第86號判例
    、76年台上字第4986號判例意旨參照）。
三、公訴意旨認被告涉犯上開罪嫌，無非係以證人即告訴人黃煇
    雄、證人黃羽婕之證述、診斷證明書、監視器擷取照片、監
    視器光碟等為其論據。　　
四、經查，本院於111年3月2日勘驗監視錄影光碟之結果，被告
    於光碟時間第9分14秒至17秒間，雖曾伸手揮向黃煇雄，然
    無法看出有揮打到黃煇雄之情形，另被告於光碟時間第10分
    10秒許，曾將手上的鞋子朝向黃煇雄的臉上丟，然鞋子約略
    落在黃煇雄之妻的左肩膀及黃煇雄的左肩膀處，且立刻彈起
    觸碰到黃煇雄的左臉頰，並未砸到黃煇雄的頭部或臉部等情
    ，有勘驗筆錄1份（見訴字卷第12、116、118至119頁）存卷
    足按，自難認被告之上開行為，有致黃煇雄成傷。再者，黃
    煇雄於同日20時29分許，至阮綜合醫院驗傷時，雖經診斷結
    果，尚受有右手腕紅腫之傷害，此有前揭阮綜合醫院之診斷
    證明書、病歷資料影本、驗傷照片光碟、列印自驗傷照片光
    碟內之傷勢照片等資料（頁數詳上載）附卷可徵。惟依本院
    上述勘驗結果，被告僅於光碟時間第7分5秒時，有握住黃煇
    雄右手之動作，但隨即被黃煇雄甩開，似無用力握住之情形
    ，此有勘驗筆錄1份（見訴字卷第113頁）在卷足考，且證人
    即告訴人黃煇雄對於本院勘驗結果認被告雖有碰觸黃煇雄的
    手，但沒有施力一情，亦表示其無意見（見訴字卷115頁）
    ，自無從認被告上述握住黃煇雄右手之行為，會導致黃煇雄
    之右手受傷。何況，本件經勘驗監視器光碟之全部事發過程
    ，並未發現被告有其他碰觸、拉扯或攻擊黃煇雄右手部位之
    情況（見訴字卷第110至119頁），反觀黃煇雄之妻自光碟時
    間第9分34秒起，即出現在上址店面之櫃臺內，時有抓住黃
    煇雄之右手腕、並將黃煇雄拉往後方或擋在黃煇雄身體前方
    等防止雙方衝突激化之舉，然黃煇雄當時因情緒激動且與被
    告互相叫囂，其右手有掙扎並數度掙脫、嗣再遭其妻抓住等
    節，有勘驗筆錄1份（見訴字卷第113、118至119頁）附卷可
    稽，則黃煇雄右手腕所受紅腫之傷勢，較有可能係其妻於勸
    阻之過程中抓握黃煇雄之右手所造成，而應認與被告之行為
    無涉。承上，本件實無從遽認被告如公訴意旨所載之行為，
    有致黃煇雄受傷，且黃煇雄所受右手腕紅腫之傷勢，亦不得
    認係被告所造成。
五、參諸上情，檢察官所舉前揭全部證據，尚無法使本院形成被
    告有前揭公訴意旨所載犯行之確信。此外，復查無其他積極
    證據足以證明被告有上開公訴意旨所列部分之犯行，揆諸首
    揭說明，被告此部分犯行自屬不能證明。惟上揭公訴意旨所
    列部分，與被告前開經論罪科刑之傷害罪，有實質上一罪關
    係，爰不另為無罪之諭知。
丙、公訴不受理部分：
一、公訴意旨略以：被告於上開時、地，亦有徒手毀損店家之電
    腦、茶具，致該等物品毀損而不堪使用。因認被告此部分涉
    犯刑法第354條之毀損罪嫌。
二、按告訴乃論之罪，告訴人於第一審辯論終結前，得撤回其告
    訴；又告訴經撤回者，法院應諭知不受理之判決，刑事訴訟
    法第238條第1項、第303條第3款分別定有明文。
三、本件被告因毀損等案件，經檢察官提起公訴，認被告前揭公
    訴意旨所指部分係犯刑法第354條之毀損罪，依同法第357條
    之規定，須告訴乃論。茲因告訴人就毀損部分具狀撤回告訴
    ，有其出具之撤回告訴狀1紙（見訴字卷第135頁）在卷可稽
    ，揆諸前開說明，就被告上開被訴毀損部分為不受理之諭知
    。
據上論斷，應依刑事訴訟法第299條第1項前段、第303條第3款，
判決如主文。
本案經檢察官蘇聰榮提起公訴，檢察官李白松到庭執行職務。
中　　華　　民　　國　　111 　年　　3 　　月　　31　　日
                刑事第十四庭  審判長法  官  呂明燕
                                    法  官  胡慧滿
                                    法　官  吳書嫺
以上正本證明與原本無異。
如不服本判決應於收受判決後20日內向本院提出上訴書狀，並應
敘述具體理由。其未敘述上訴理由者，應於上訴期間屆滿後20日
內向本院補提理由書(均須按他造當事人之人數附繕本)「切勿逕
送上級法院」。　　　　　　　　　　　　　　　　　　
中　　華　　民　　國　　111 　年　　3 　　月　　31　　日
                                    書記官  王萌莉
附錄本案論罪科刑法條全文
中華民國刑法第309條
公然侮辱人者，處拘役或9千元以下罰金。
以強暴犯前項之罪者，處1年以下有期徒刑、拘役或1萬5千元以
下罰金。

中華民國刑法第277條
傷害人之身體或健康者，處5年以下有期徒刑、拘役或50萬元以
下罰金。
犯前項之罪，因而致人於死者，處無期徒刑或7年以上有期徒刑
；致重傷者，處3年以上10年以下有期徒刑。